【裁判字號】    98,審易,2543
【裁判日期】    981209
【裁判案由】    詐欺等
【裁判全文】
臺灣高雄地方法院刑事判決            98年度審易字第2543號
公  訴  人  臺灣高雄地方法院檢察署檢察官
被      告  丙○○
上列被告因詐欺等案件，經檢察官提起公訴（98年度偵緝字第20
12、2013號），被告於準備程序中就被訴事實為有罪之陳述，經
本院告知簡式審判程序之旨，並聽取被告與公訴人之意見後，本
院合議庭裁定由受命法官獨任進行簡式審判程序，判決如下：
    主  文
丙○○犯幫助詐欺取財罪，處有期徒刑肆月，如易科罰金，以新
臺幣壹仟元折算壹日；又犯竊盜罪，共貳罪，各處有期徒刑參月
，如易科罰金，均以新臺幣壹仟元折算壹日；又犯故買贓物罪，
處有期徒刑貳月，如易科罰金，以新臺幣壹仟元折算壹日。應執
行有期徒刑拾壹月，如易科罰金，以新臺幣壹仟元折算壹日。
    事實及理由
一、本件犯罪事實、證據，除將起訴書犯罪事實一(一)第3 行之時
    間更正為「民國97年7 月9 日」，犯罪事實一(四)第4 行序號
    更正為「000000000000000 」，並補充被告於本院審理時之
    自白為證據外，其餘均引用起訴書所載（如附件）。
二、按刑法上之幫助犯，係對於犯罪與正犯有共同之認識，而以
    幫助之意思，對於正犯資以助力，而未參與實施犯罪之行為
    者而言（最高法院75年度台上字第1509號、84年度台上字第
    5998號、88年度台上字第1270號判決意旨參照）。是以，如
    未參與實施犯罪構成要件之行為，且係出於幫助之意思提供
    助力，即屬幫助犯，而非共同正犯。查本件被告提供其金融
    機構帳戶予他人使用，使他人得基於詐欺取財之犯意，向被
    害人施用詐術，致使被害人陷於錯誤而交付款項，以遂行詐
    欺取財之犯行，然被告單純提供其金融機構帳戶予他人使用
    之行為，並不等同於向被害人施以詐術行為，此外，復無其
    他證據證明被告有參與詐欺取財犯行之構成要件行為，故被
    告提供其金融機構帳戶予他人使用之行為，係對於他人遂行
    詐欺取財之犯行資以助力。是核被告所為，係犯刑法第30條
    第1 項前段、第339 條第1 項詐欺取財罪之幫助犯、刑法第
    320 條第1 項竊盜罪（2 罪），及同法第349 條第2 項故買
    贓物罪。被告所犯上開4 罪，犯意各別，行為互殊，應予分
    論併罰。又被告就起訴書犯罪事實一(一)之行為，係幫助犯，
    已如前述，爰依刑法第30條第2 項規定，按正犯之刑減輕之
    。
三、爰審酌被告正值青年，有謀生能力，竟為圖新臺幣3000元之
    小利，將其存摺、密碼、提款卡等物交付他人使用，使詐騙
    集團成員得以利用其帳戶向被害人詐騙，並使檢警難以追緝
    ；而被告於2 個月間2 次竊取他人行動電話，顯見被告未能
    尊重他人財產權益，其行為及價值觀皆有需矯正之處；及被
    告貪圖便宜，購買贓物，使被害人難以追回其失物，另考量
    被告行為造成被害人損失之金額，被告犯後坦承犯行等一切
    情狀，認檢察官就被告幫助詐欺之犯行求處有期徒刑4 月、
    就竊盜之犯行求處有期徒刑3 月，均屬允當，而就故買贓物
    部分求處有期徒刑4 月，則有略重，而分別量處如主文所示
    之刑，及參酌司法院大法官會議釋字第662 號解釋意旨，諭
    知易科罰金之折算標準，另就該4 罪所處之刑定應執行刑及
    易科罰金之折算標準。
據上論斷，應依刑事訴訟法第273 條之1 第1 項、第284 條之1
、第299 條第1 項前段、第310 條之2 、第454 條第2 項，刑法
第339 條第1 項、第30條第1 項前段、第320 條第1 項、第349
條第2 項、第30條第2 項、第41條第1 項前段、第51條第5 款，
刑法施行法第1條之1，判決如主文。
本案經檢察官戊○○到庭執行職務。
中    華    民    國    98    年    12    月    9     日
                  刑事第十庭    法  官  蔡書瑜
以上正本證明與原本無異。
如不服本判決應於收受送達後10日內向本院提出上訴書狀，並應
敘述具體理由；如未敘述上訴理由者，應於上訴期間屆滿後20日
內向本院補提理由書（均須按他造當事人之人數附繕本）「切勿
逕送上級法院」。
中    華    民    國    98    年    12    月    9     日
                                書記官  陳仙宜
附件：
臺灣高雄地方法院檢察署檢察官起訴書
                                    98年度偵緝字第2012號
                                    98年度偵緝字第2013號
    被      告  丙○○  男  32歲（民國○○年○月○○日生）
                        住高雄市○○○路139號5樓之12
                        國民身分證統一編號：Ｚ000000000號
上列被告因詐欺等案件，已經偵查終結，認應提起公訴，茲將犯
罪事實及證據並所犯法條分敘如下：
        犯罪事實
一、
(一)丙○○知悉提供銀行帳戶予他人使用，可能幫助他人犯罪，
    並有助於該犯罪者躲避查緝，竟仍基於幫助他人犯罪之故意
    ，於民國97年7月間之某日（21日前），在高雄市前鎮區草
    衙郵局附近，將其所開立中華郵政股份有限公司高雄草衙郵
    局局號000000-0號，帳號000000-0號帳戶之存摺、提款卡、
    密碼提供給某姓名年籍不詳男子及其所屬詐騙集團使用，並
    取得新台幣 (下同)3,000 元為代價。該詐騙集團成員基於
    不法所有意圖及詐欺犯意，利用上開帳戶，於97年7月21日
    以電話與庚○○聯絡，詐稱「電話費未繳」等作為其詐術，
    致庚○○陷於錯誤，因而匯款共計360,000元至前開帳戶。
    嗣經庚○○發覺受騙報警處理而查獲。
(二)丙○○於97年11月2日13至15時許，意圖為自己不法之所有
    ，基於竊盜之犯意，在高雄市苓雅區○○○路2號前，竊取
    己○○所有並放置於車號BPQ-097號機車開放式置物箱內之
    摩托羅拉牌手機1支(序號000000000000000)。
(三)丙○○於97年12月25日17時許，意圖為自己不法之所有，基
    於竊盜之犯意，在高雄市○○區○○路與林森路口，竊取甲○○所有並放置於機車開放式置物箱內之BENQ牌手機1支 (
    序號000000000000000)。
(四)丙○○於97年12月底(17日至31日間之某日)，在高雄市○○
    路與中華路口之跳蚤市場內，基於故買贓物之犯意，明知某
    姓名年籍不詳之中年男子所兜售之手機1支 (HYUNDAI牌，序
    號000000000000000，原係乙○○所有，而於97年12月16日
    12時38分許，在高雄市鼓山區○○○路972號前遭不明男子
    搶奪)為贓物，仍以3,000元之價格故買之。
(五)嗣丙○○以自己名義申請之行動電話SIM卡插入上開手機撥
    打使用，而為警循線查獲上情。
二、案經高雄市政府警察局移送偵辦。
        證據並所犯法條
一、證據及待證事實：
 ┌──┬───────────┬─────────────┐
 │編號│    證  據  名  稱    │    待  證  事  實        │
 ├──┼───────────┼─────────────┤
 │ 1  │被告之供述            │1.被告將其前開帳戶於前開時│
 │    │                      │、地提供該詐騙集團使用。  │
 │    │                      │2.被告於前開犯罪事實欄一、│
 │    │                      │(二)、（三）時地分別兩次竊│
 │    │                      │盜。                      │
 │    │                      │3.被告於前開犯罪事實欄一、│
 │    │                      │(四)時地故買贓物。        │
 ├──┼───────────┼─────────────┤
 │ 2  │證人庚○○之證述      │該詐騙集團以被告提供之帳戶│
 │    │                      │進行詐騙                  │
 ├──┼───────────┼─────────────┤
 │ 3  │中華郵政股份有限公司存│該帳戶係被告申辦、且為該詐│
 │    │款印鑑卡、開戶資料、交│騙集團用以詐騙            │
 │    │易明細表              │                          │
 ├──┼───────────┼─────────────┤
 │ 4  │證人己○○、甲○○之證│被告於前開犯罪事實欄一、  │
 │    │述                    │(二)、（三）時地分別兩次竊│
 │    │                      │盜。                      │
 ├──┼───────────┼─────────────┤
 │ 5  │證人乙○○之證述      │前開犯罪事實欄一、(四)之手│
 │    │                      │機確係乙○○遭搶奪之贓物。│
 └──┴───────────┴─────────────┘
二、核被告所為，就犯罪事實欄一、(一)所為係犯刑法第30條第
    1項、第339條第1項之幫助詐欺罪嫌；就犯罪事實欄一、(二
    )、（三）所為均係犯刑法第320條第1項之竊盜罪嫌；就犯
    罪事實欄一、(四)所為係犯刑法第349條第2項之故買贓物罪
    嫌。被告於犯罪事實欄一、(一)、(二)、(三)、(四)所犯罪
    嫌之犯意各別，行為互殊，請予分論併罰。被告前有搶奪、
    竊盜罪嫌經法院判處徒刑確定，仍不知悔改，就其幫助詐欺
    部分請予量處有期徒刑8月，就其2次竊盜部份，請予分別量
    處有期徒刑1年，就其故買贓物部分請予量處有期徒刑8月，
    合併應執行有期徒刑3年2月，以資懲儆。至於移送意旨認被
    告於犯罪事實欄一、(四)所為涉犯搶奪罪嫌部分，被害人乙○○並無法指證係何人搶奪，尚無證據可證明確係被告犯搶
    奪罪嫌，移送意旨就此部分容有誤會，並此敘明。
三、依刑事訴訟法第251條第1項提起公訴。
    此  致
臺灣高雄地方法院
中    華    民    國    98    年    9     月    30    日
                              檢察官  丁○○


司法院資訊處製作；財團法人民間司法改革基金會備份。
